【裁判字號】    90,小上,3
【裁判日期】    900705
【裁判案由】    給付管理費
【裁判全文】
臺灣嘉義地方法院民事判決  九十年度小上字第三號
    上  訴  人  甲○○
    訴訟代理人  賴義興
    被上訴  人  國際富都公?
    法定代理人  陳吟青
右當事人間請求給付管理費事件，上訴人對於民國八十九年十月十七日本院嘉義簡易
庭八十九年度嘉小字第三二二號第一審判決提起上訴，本院判決如左：
    主      文
上訴駁回。
第二審訴訟費用新台幣參佰壹拾參元由上訴人負擔。
    理      由
一、本件訴訟標的金額為六千七百八十元，未逾十萬元，依民事訴訟法第四百三十六
    條之八第一項，訴訟標的金額未逾十萬元，應適用小額訴訟程序，核先敘明。按
    對於小額程序之第一審判，得上訴或抗告於管轄之地方法院，其審判以合議行之
    ，對於前項第一審裁判之上訴或抗告，非以其違法令為理由，不得為之，民事訴
    訟法第四百三十六條之二十四定有明文；復依同法第四百三十六條之二十九規定
    ，小額程序之第二審判決，有下列情形之一者，得不經言詞辯論為之：一經兩造
    同意者。二依上訴意旨足認上訴為無理由者。
二、本件上訴意旨略以：（一）依據原審向嘉義市政府調閱被上訴人管理委員會之報
    備資料，僅該管理委員會申請書檢查表內，填寫出席區分所有權人會議人數為八
    十四人，卻不見該次出席區分所有權人會議之名冊，於原審審理中要求被上訴人
    提出，被上訴人亦未提出，足認被上訴人並未依法行事；（二）又被上訴人所提
    出區分所有權人會議記錄，僅憑一張打字紙，內容雖記載管理費每坪收新台幣四
    十元，卻未記載開會日期、時間、地點、過程等之，完全不合法定格式，且於民
    國八十八年七月十五日，該被上訴人管理委員大會，又更改管理費為每坪三十元
    ，亦無出席人員名冊，僅見主任委員一人名字，然管理委員會依公寓大廈管理條
    例規定，無更改管理費之權利，應由區分所有權人會議決議，足認被上訴人已明
    顯違法，況公寓大廈管理委員會應依公寓大廈管理條例規定程序召集成立，始具
    法律效力，不以向縣市政府報備為要件，原判決竟以被上訴人已向嘉義市政府報
    備，而視為合法組織之管理委員會，顯有不當；（三）原判決所述空屋之認定標
    準，應由區分所有權人會議或規約規定之，而依公寓大廈管理條例規定，規約之
    訂定或變更，應有區分所有權人三分之二以上，及區分所有權比例合計三分之二
    以上出席，且以出席人數四分之三以上及其區分所有權比例，占出席人數所有權
    四分之三以上之同意行之，但被上訴人於八十九年度（第二屆）第一次區分所有
    權人會議紀錄所述，僅以達二分之一人數，即宣佈會議有效，與公寓大廈管理條
    例規定不符，而原判決卻又以「自非本院所得審究」為裁決，顯有所誤；（四）
    另八十九年度第一次區分所有權人會議記錄中，所載第二屆之五位委員名單，竟
    與其日後二次委員會議之委員出席名單不符，顯然被上訴人有明顯違反公寓大廈
    管理條例之行為等語。
三、經查：
（一）本件上訴人提起上訴，其上訴理由抗辯被上訴人管理委員會未依法定程序成立
      部分；按公寓大廈管理條例第二十六條第一項規定，公寓大廈建築物所有權登
      記之區分所有人達三分之二以上及區分所有權比例達三分之二以上時，起造人
      應於六個月內召集區分所有權人召開區分所有權人會議訂立規約，並向地方主
      管機關報備。再依據內政部所訂立公寓大廈管理組織申請報備處理原則第三點
      規定，報備申請應備文件有申請書、訂立規約時之全體區分所有權人名冊及出
      席區分所有權人名冊及訂立規約時之區分所有權人會議會議記錄。是以，公寓
      大廈管理委員會之成立，雖不以向縣市政府報備為要件，然其管理委員會成立
      後依據公寓大廈管理條例之規定，檢具上開資料向主管機關報備，經主管機關
      核定後，自可依此推定其管理委員會有效成立；被上訴人管理委員會成立後，
      向主管機關嘉義市政府申請成立報備，並經嘉義市政府於八十八年七月二十一
      日以八八府工建字第五三二一０號函回覆准予備查之事實，有嘉義市政府八十
      八年七月二十一日八八府工建字第五三二一０號函影本一紙在原審卷可證，且
      經原審向嘉義市政府調閱原告申請報備資料一卷可稽，而上訴人於原審並未提
      出被上訴人管理委員會未依區分所有權人會議開會決議成立之事證，原審依此
      認定被上訴人管理委員會為合法成立之組織，有當事人能力，其取捨證據、認
      定事實並未有所違誤，上訴人此部份之上訴理由並未可採。
（二）再上訴人上訴理由抗辯被上訴人所提出區分所有權人會議記錄決議管理費每坪
      收四十元不合法定格式部分；經查，此部份管理費用之決議，已隨同管理委員
      會成立之資料向主管機關報備，並經主管機關准予備查，有原審向嘉義市政府
      調閱原告申請報備資料一卷可稽，而區分所有權人會議之會議記錄，無法定格
      式之要求，只要該會議之決議，符合公寓大廈管理條例所規定人數及區分所有
      權比例即可，被上訴人前已依規定申請報備經主管機關核准，而上訴人則未能
      提出收取管理費未依第一次區分所有權人會議決議通過之事證，是以原審依據
      被上訴人向主管機關之報備資料，而認定收取管理費用之決議有效成立，其認
      定於法亦無違誤。
（三）至於上訴人抗辯收取三十元部分僅由管理委員會通過，而未依區分所有權人會
      議決議通過等語；然查，依據第一次區分所有權人會議所決議通過之管理費收
      取標準，係以每坪四十元計算，而後依據管理委員會之決議降為三十元，如謂
      管理委員會之決議未合法，則上訴人應依第一次區分所有權人會議之決議，以
      每坪四十元之標準繳付，今被上訴人於原審僅起訴請求每坪三十元之收取標準
      ，於上訴人有利，上訴人此部份之抗辯，亦無理由。
（四）至於上訴人上訴理由有關未依區分所有權人會議應有區分所有權人三分之二以
      上，及區分所有權比例合計三分之二以上出席，且以出席人數四分之三以上及
      其區分所有權比例，占出席人數所有權四分之三以上之同意行之及八十九年度
      第一次區分所有權人會議記錄中，所載第二屆之五位委員名單，竟與其日後二
      次委員會議之委員出席名單不符，顯然被上訴人有明顯違反公寓大廈管理條例
      之行為部分；經查，依區分所有權人會議應有區分所有權人三分之二以上，及
      區分所有權比例合計三分之二以上出席，且以出席人數四分之三以上及其區分
      所有權比例，占出席人數所有權四分之三以上之同意行之之決議方式，係指規
      約之訂立、變更等事項，公寓大廈管理條例第三十一條第一項定有明文，至於
      一般事項之決議，例如管理費之收取，除規約另有規定外，則依公寓大廈管理
      條例第二十九條第一項，以區分所有權人過半數及其區分所有權比例合計過半
      數之出席，以出席人數過半數及其區分所有權比例占出席人數區分所有權合計
      過半數之同意行之即可，上訴人顯有所誤會；又上訴人所抗辯八十九年度第一
      次區分所有權人會議記錄中所載第二屆之五位委員名單，竟與其日後二次委員
      會議之委員出席名單不符部分，查依原審卷內事證，並無是項資料，顯然為上
      訴人之誤會，在此敘明。
四、綜上所述，原審認定事實取捨證據並未有何不適用法規或適用法規不當之情形，
    本件上訴依其上訴意旨，已足認上訴為無理由，揆諸前揭說明，應駁回上訴人之
    上訴，並不經言詞辯論為之。
五、本件係小額民事訴訟，依法應確定訴訟費用額，訴訟費用計算如下：上訴裁判費
    一百零四元、送達郵資二百零九元，合計三百一十三元。
六、依民事訴訟法第四百三十六條之二十九、第四百三十六條之三十二、第四百四十
    九條第一項、第四百六十三條、第七十八條，判決如主文。
中      華      民      國    九十      年      七  月      五    日
~B臺灣嘉義地方法院民事第二庭
~B    審判長法官  夏金郎
~B    法      官  羅秀緞
~B    法      官  陳杰正
本判決不得上訴。
中      華      民      國    九十      年      七  月      五    日
~B    書  記  官  賴琪玲


司法院資訊處製作；財團法人民間司法改革基金會備份。
